【裁判字號】    98,交抗,1752
【裁判日期】    980717
【裁判案由】    違反道路交通管理處罰條例
【裁判全文】
臺灣高等法院交通事件裁定            98年度交抗字第1752號
抗  告  人
即  異議人
即受處分人  甲○○
上列抗告人因違反道路交通管理處罰條例案件，不服臺灣桃園地
方法院， 中華民國98年6月8日所為裁定（98年度交聲字第988號
），提起抗告，本院裁定如下：
    主  文
抗告駁回。
    理  由
一、原處分意旨略以：異議人即受處分人甲○○所有車牌號碼5L
    －1407號自用小客車，於民國98年1月4日上午11時53分許，
    行經臺中市○○○路○段225之7號前「行車限速50公里， 經
    測時速63公里，超速13公里。行車速度超過規定之最高速限
    （未滿20公里）」違反道路交通管理事件，經臺中市警察局
    （下稱舉發單位） 以中市公警交字第G9H020795號舉發違反
    道路交通管理事件通知單（下稱舉發單）檢具採證照片逕行
    舉發，異議人未依舉發通知單所載應到案日期前繳納罰鍰，
    原處分機關爰依道路交通管理處罰條例第40條、第63條、違
    反道路交通管理事件統一裁罰基準及處理細則第43條、第44
    條、第67條之規定，裁處罰鍰新臺幣（下同）1600元，並計
    為違規點數1點。
二、異議意旨略以：(一)一事不二罰，本件已有舉發單，行為人持
    舉發單繳清罰鍰即可，該舉發單未撤銷前，另一機關再為裁
    決，違反一事不二罰；(二)處罰機關不適格，依公路法第三條
    ，處罰機關為桃園縣政府；(三)處罰程序不合，依道路交通管
    理處罰條例第九條，處罰機關尚未開立舉發單；(四)證據不足
    雷達測速器合格證書並未記載相關內容；(五)微罪不舉，違反
    行政罰法第19條云云。
三、按行車速度，依標誌或標線之規定，道路交通安全規則第93
    條第1項定有明文。次按汽車駕駛人， 行車速度超過規定之
    最高時速，處新臺幣1200元以上2400元以下罰緩；汽車駕駛
    人之違規行為當場不能或不宜攔截製單舉發，經以科學儀器
    取得證據資料者，得對汽車所有人逕行舉發處罰，道路交通
    管理處罰條例第40條及第7條之2第1項第7款亦已分別明定。
四、經查：
  (一)本件異議人甲○○駕駛所有車牌號碼5L－1407號自用小客車
    ，於98年1月4日上午11時53分許，行經臺中市○○○路○段2
    25之7號前「行車限速50公里，經測時速63公里， 超速13公
    里。行車速度超過規定之最高速限（未滿20公里）」之事實
    ，業據證人即本件舉發單製單之小隊長乙○○於原審調查時
    證述明確，復有舉發單、舉發照片、雷達測速器檢定合格證
    書、現場照片等件附卷可稽，是異議人上開違規事實，應堪
    認定。
  (二)異議人固以前情置辯，然按原處分機關做成行政處分後，依
    行政法學通說，對其他國家機關具有構成要件效力及確認效
    力，簡言之，該行政處分之內容，原則上對其他行政機關亦
    具有拘束力，但有權審查該行政處分者，則不在此限（例如
    該處分機關之上級機關或相關權責機關、法院等）。再按違
    反本條例之行為，由下列機關處罰之：一、第十二條至第六
    十八條由公路主管機關處罰。二、第六十九條至第八十四條
    由警察機關處罰；道路交通管理之稽查，違規紀錄，由交通
    勤務警察，或依法令執行交通稽查任務人員執行之。公路主
    管及警察機關就其主管業務，查獲違反道路交通管理之行為
    者，應本於職權舉發或處理之；依本條例第二章各條款規定
    舉發之違反道路交通管理事件，得由中央及直轄市公路主管
    機關委任所屬機關處罰，此上開處罰條例第8條、 上開裁罰
    基準及處理細則第6條、第7條分別定有明文。由上開規定可
    知關於道路交通違規事件之處理，可分為舉發機關及處罰機
    關。所謂舉發機關，係指交通勤務警察或依法令執行交通稽
    查任務人員，對於違反道路交通管理事件為稽查。所謂處罰
    機關，係指中央及直轄市公路主管機關，或其委任之所屬機
    關，對於舉發機關所移送之違反道路交通管理處罰條例之案
    件，依規定加以處罰。是各警察局交通大隊或公路警察局為
    舉發機關，並非處罰機關；而交通部公路總局新竹區監理所
    中壢監理站則為處罰機關，依舉發機關為舉發之違規情形，
    加以處罰。至具體處罰內容， 再參酌上開處罰條例第9條及
    上開裁罰基準及處理細則第44條之規定，除行為人自願依限
    繳納罰鍰時，始無庸經過監理機關裁決，逕依舉發內容結案
    外，則有待於公路主管機關（即監理機關）裁決，亦即違反
    道路交通管理處罰條例第二章各條款之案件，應由警察機關
    依法掣製道路交通管理事件舉發單，受處分人如於該舉發單
    內所載應到案日期前自動繳清罰鍰，該舉發單即為最終之行
    政處分，然若受處分人未於應到案日期前繳清罰鍰或到案陳
    述意見，則處罰機關（即監理機關）即應做成裁決，該裁決
    書為最終之行政處分，受處分人應依該裁決書為之。查本件
    係屬上開處罰條例第7條之2第1項第1款當場不能製單舉發之
    逕行舉發案件，而由臺中市警察局交通隊直屬第一分隊小隊
    長乙○○檢具雷達測速超速照片掣製舉發單，據舉發單所載
    本件違規案件應到案日期為98年2月22日，舉發單於同年2月
    5日郵寄送達為異議人受領，異議人不服舉發而於同年2月22
    日提出陳情書， 原處分機關乃於同年3月23日做成裁決等情
    ，此有舉發單、臺灣郵政掛號郵件收件回執、異議人之陳情
    書及裁決書等件附卷可按，應堪認定，經核上開舉發單及裁
    決書做成之程序合於前揭說明及規定，是本件既由舉發單位
    掣製舉發單，異議人又於應到案日期前陳述意見，而異議人
    尚未繳納舉發單罰鍰，此亦為異議人所不否認，則本件異議
    人前揭交通違規事件由交通部公路總局新竹區監理所中壢監
    理站裁決處罰，於法並無不合，且依法異議人僅須於本件聲
    明異議案件確定後依裁決書內容為之即可，而無庸再依舉發
    單繳納罰鍰，故異議人辯稱：本件處罰機關有誤，且一事二
    罰云云，顯係誤解法令所致，不足採信。又本件舉發單位依
    法既為警察機關即臺中市警察局，則該局已依上開處罰條例
    第7條之2第4項及第90條之規定，於違規行為成立之日起3個
    月內（即98年1月23日）掣單舉發， 並合法送達經異議人收
    受在案，是本件處罰程序，依法顯屬有據，異議人辯稱本件
    迄今未開立舉發單云云，委不足採。
  (三)再依證人即本件掣單小隊長乙○○於原審調查時證稱：這件
    是固定桿照相的，測速器是裝置在臺中市○○○路○段225之
    7號中間槽化島的桿子上， 伊有攜帶該固定桿及上址附近的
    環境、測速儀檢定合格證書、固定桿內部機組及機號之照片
    ， 另外在該測速器前138公尺前有設置警告標語（超速行駛
    照相開罰）。 舉發照片右上角所示Ａ─000＋063＝063。Ａ
    ─是表示車子去向的兩個車道， 違規的車輛在外側。000是
    表示測速器歸零。 063是表示當時雷達測得違規車輛的車速
    。1153是時間即為11時53分，090104是指年月日即為2009年
    1月4日。000000000000是指拍照的次數，表示是第182張。1
    367是測速器主機及天線的號碼。 本件測速器有一個雷達牆
    ，雷達會測到車子進入雷達牆及離開雷達牆的時間，再由進
    入及離去之時間差計算出速度。從雷達測速儀檢定合格證書
    三、規格可知本件雷達測速器是屬於Ｋ─ＢＡＮＤ的訊號，
    只要是移動中的鐵的東西都可以測速，機車、汽車、腳踏車
    都可以測速，雷達測速經過主機計算只要時速超過50公里，
    就會啟動照相機照相等語明確（見原審卷第30頁反面）。再
    觀諸卷附內之舉發照片中車牌號碼為「5L－1407號」及證人
    乙○○所提出之臺中市○○○路○段225之7 號前固定桿周圍
    環境照片，確有時速50公里及超速行駛照相開罰之標誌及警
    語，顯見本件異議人駕駛之上開自用小客車於98年1月4日上
    午11時53分許，行經上開路段，該路段時速為50公里，當時
    異議人所行駛上揭自用小客車之時速為63公里。而該雷達測
    速照相儀器係經經濟部標準檢驗局於97年6月26 日檢驗合格
    ，有效期限至98年6月30日止， 其合法性及適用性並無問題
    ， 亦有經濟部標準檢驗局雷射測速儀檢定合格證書1紙附卷
    足憑，再稽之該固定桿雷達測速器內部機組及機號之照片，
    照片內顯示主機組編號為1367號，核與上開檢定合格證書所
    載「六、器號：(一)主機：1367。(二)天線：1367」，堪認上開
    檢定合格證書為該固定組雷達測速儀器之合格證書，是該組
    雷達測速器顯係在正常運作下所為之測速，尚無證據顯示該
    機器有故障之虞或所測得之數據有何失真情事，其準確度應
    屬可信。異議人駕車行駛於市區道路時，本即應依標誌或標
    線所定之限速行駛，況本件交通管理機關既已於上開地點先
    設立警告標誌及告示牌，如前所述，且設置雷達測速照相儀
    器之處所亦無駕駛人顯難以預見之情形，參以本件舉發照片
    已經清楚顯示異議人以時速為63公里駕車行經該路段，違規
    時間為白天之上午11點53分許，違規地點前之警告標誌明亮
    ，一般正常駕駛人均可注意及此。因此，異議人空言指摘本
    件經濟部標準檢驗局檢定合格證書之正確性，無非係卸責之
    詞，自非可採。
  (四)末按，行為人下列情形之一，而未嚴重危害交通安全、秩序
    或發生交通事故，且情節輕微，以不舉發為適當者，交通勤
    務警察或依法令執行交通稽查任務人員得對其施以勸導，免
    予舉發：一、有本條例第十四條第二款、第三款、第二十五
    條、第三十一條第五項、第四十一條、第四十四條第一項第
    一款、第三款至第七款、第五十二條、第六十九條、第七十
    一條至第七十四條、第七十六條、第八十一條、第八十二條
    第一項第一款或第八十四條之情形。二、駕駛四輪以上汽車
    於號誌燈號變換之際，因未能依號誌指示及時停止，致前懸
    部分伸越在機車停等區內，惟前輪尚未進入該停等區內。三
    、駕駛汽車於號誌燈號變換之際，因未能依號誌指示及時停
    止，致前懸部分伸越停止線，惟前輪尚未超越該停止線。四
    、駕駛大型車輛在多車道右轉彎，因車輛本身、道路或交通
    狀況等限制，如於外側車道顯無法安全完成，致未能先駛入
    外側車道。五、駕駛汽車因上、下客、貨，致有本條例第五
    十五條之情形，惟尚無妨礙其他人、車通行。六、深夜時段
    （零至六時）停車，有本條例第五十六條之情形。但併排停
    車、於身心障礙專用停車位違規停車或停車顯有妨礙消防安
    全之虞，或妨礙其他人車通行經人檢舉者，不在此限。七、
    駕駛汽車因交通管制設施設置不明確或受他物遮蔽，致違反
    該設施之指示。八、駕駛汽車在交通管制設施變換之處所，
    致無法即時依變換後之設施指示行駛。九、駕駛汽車隨行於
    大型車輛後方，因視線受阻，致無法即時依標誌、標線、號
    誌之指示行駛。十、駕駛汽車因緊急救護傷患或接送身心障
    礙者上、下車，致違反本條例規定。十一、駕駛汽車行車速
    度超過規定之最高時速未逾十公里。十二、駕駛汽車經測試
    檢定，其吐氣所含酒精濃度超過規定之標準值未逾每公升○
    ．○二毫克。十三、駕駛汽車裝載貨物超過核定之總重量或
    總聯結重量，未逾百分之十。十四、駕駛汽車因閃避突發之
    意外狀況，致違反本條例規定。十五、因客觀具體事實，致
    違反本條例規定係出於不得已之行為。十六、其他經交通部
    及內政部會商核定之情形，上開裁罰基準及處理細則第12條
    第1項定有明文，準此， 本件係異議人係違反上開處罰條例
    第40條行車超過規定之最高速限之規定，非屬上開執行交通
    勤務警察稽查時，得不予舉發之情事，是本件舉發單位依法
    舉發，處罰機關所為裁決，均為依法為之，異議人辯稱本件
    有微罪不舉之適用云云，容有誤會，亦不足採信。
五、綜上所述，異議人確實有本件違規情事，原處分機關依道路
    交通管理處罰條例第40條、第63條、違反道路交通管理事件
    統一裁罰基準表之規定，裁處異議人即受處分人罰鍰1600元
    並記違規點數1點，並無不當。 原審以本件異議人聲明異議
    為無理由，依道路交通管理處罰條例第87條第2項、 道路交
    通案件處理辦法第19條之規定，裁定異議駁回，經核並無不
    合。抗告人仍執上開異議意旨提起抗告，指摘原裁定不當為
    無理由，應予駁回。
據上論斷，應依道路交通案件處理辦法第26條，刑事訴訟法第41
2條，裁定如主文。
中    華    民    國    98    年    7     月    17    日
                  刑事第八庭  審判長法  官  鄭文肅
                                    法  官  蔡光治
                                    法  官  劉嶽承
以上正本證明與原本無異。
不得再抗告。
                                    書記官  魏淑娟
中    華    民    國    98    年    7     月    20    日


司法院資訊處製作；財團法人民間司法改革基金會備份。
